最　高　行　政　法　院　判　決
　　　　　　　　　　　　　94年度判字第00843號
上　訴　人　海通貨櫃工業股份有限公司
代　表　人　乙○○
訴訟代理人　侯永福　律師
被 上訴 人　高雄縣政府稅捐稽徵處
代　表　人　甲○○
上列當事人間因地價稅事件，上訴人對於中華民國92年12月23日
高雄高等行政法院92年度訴字第740號判決，提起上訴，本院判
決如下：
　　主  文
上訴駁回。
上訴審訴訟費用由上訴人負擔。
　　理  由
一、本件上訴人所有坐落高雄縣大寮鄉○○○段2530、2530-1、
    2530-2、2530-3、2535、2535-1、2536、2536-1、2537、25
    37-1、2537-2、2544、2544-1、2545、2545-1、2546、2547
    、2548、2549、2550、2551及2552地號等22筆土地（下稱系
    爭土地），原已申請核准按工業用地稅率課徵地價稅，嗣經
    被上訴人查獲系爭土地工廠登記證業於86年12月19日註銷在
    案，不適用工業用地稅率課徵地價稅，乃以91年7月16日高
    縣稅財字第0910067825號函檢附繳款書，補徵上訴人自87至
    90年度改按一般用地稅率課徵地價稅之差額，計補徵87年度
    為新臺幣（下同）3,417,769元、88年度為3,417,769元、89
    年度為3,423,012元、90年度為3,428,255元。上訴人不服，
    循序提起行政訴訟。
二、上訴人起訴主張：(一)上訴人為擬申請都市計畫變更系爭土地
    為住宅用地，乃依當時內政部所頒「都市計畫工業區檢附變
    更審議規範」，於86年申請註銷工廠登記獲准因而停工，即
    須了結現務、出清存貨，及處理固定資產設備，仍有營業。
    上訴人87年度至91年度除照常有營業額收入外，對於存貨及
    資產逐年陸續有所處理，此有上訴人公司上揭各年度之會計
    師查核報告書存貨及閒置資產統計資料可稽。(二)上訴人雖已
    未再生產製造，惟仍有做貨櫃翻修及儲運使用，符合上訴人
    原申請營業項目，且被上訴人於原處分即91年7月16日高縣
    稅財字第0910067825號函亦肯認系爭土地「如仍作貨櫃翻修
    儲運使用」，符合工業用地條件，被上訴人不可作相反認定
    。(三)依高雄縣政府建設局於91年9月13日會同兩造勘查系爭
    土地之使用情況，其結論記載「該工廠目前停工，現況未變
    更作其他用途」，實已認定系爭土地仍然是作工業使用；而
    且依財政部81年8月11日台財稅第000000000號及69年5月28
    日台財稅第34244號函釋（分別下稱財政部81年、69年函釋
    ）意旨，土地稅法第18條第1項第1款但書所謂「未按目的事
    業主管機關核定規劃使用」，應從實質認定有無仍符合工業
    用地有關規定，不可僅因形式外觀有註銷工廠登記證或停工
    ，逕改按一般稅率課徵地價稅。(四)本件未違反都市計畫工業
    區相關規範：據證人廖才德於原審到庭證稱：「…我們會去
    看的目的係要看該土地有無繼續做工業使用…。」當上訴人
    問及本件是否有違反都市計畫工業區的規範時，廖才德答稱
    ：「並沒有違反，他等於係閒置工廠而已…。」顯見上訴人
    雖已註銷工廠登記證，系爭土地並未作工業使用以外之他用
    。(五)本件合於工業區之項目使用：系爭土地是否合於工業目
    的使用，乃目的事業主管機關本件為高雄縣政府建設局之權
    限。原審法院曾提示高雄縣政府86年12月19日86府建工字第
    220949號函，令證人高雄縣政府承辦人李淑卿說明函中第4
    點即「註銷後之廠地廠房不得移作非工業之使用」之涵意與
    上訴人是否違反該函第4點時，曾明白指出：「本件係屬於
    甲種工業區，依據規定他們要符合該工業區之項目使用，如
    果僅係閒置並沒有違反此項規定。」由此可知，依其會勘結
    果，系爭土地於87年至91年並未違反工業區之項目使用，仍
    合於工業使用目的。(六)被上訴人以上訴人原領有之工廠登記
    證已經於86年底註銷且已停工為由，遂認上訴人之系爭土地
    未按原目的事業主管機關核定規劃使用，而未作實質認定，
    與上揭財政部二函釋意旨有違，並有悖信賴保護、平等原則
    及行政一體原則。為此請求撤銷原處分及訴願決定等語。被
    上訴人則以經查：(一)系爭土地原係按工業用地之特別稅率課
    徵地價稅，上訴人於工廠登記證註銷後，應依土地稅法施行
    細則第15條規定申報改按一般用地稅率課徵地價稅，惟上訴
    人並未依法申報。被上訴人乃依前開財政部80年5月25日台
    財稅字第801247350號函釋（下稱財政部80年函釋）規定，
    要求系爭土地自87年起恢復按一般用地稅率課徵地價稅，於
    法並無不合。(二)又被上訴人曾於91年9月13日會同上訴人及
    高雄縣政府建設局都市計畫課及工業課相關人員至系爭土地
    現場勘查，該會勘紀錄載明「主旨：現況是否符合工業主管
    機關規劃使用」；綜合結論為「該工廠目前停工，現況未變
    更作其他用途」。足見，目的事業主管機關已載明該工廠停
    工，並未認定系爭土地從事工業使用。參照財政部68年9月
    14日台財稅字第36472號函釋（下稱財政部68年函釋）規定
    ，是否已按核定規劃使用，應由土地所有權人向工業主管機
    關取證，上訴人無法提示經工業主管機關認定已按核定規劃
    使用之證明，自應恢復按一般用地稅率課稅。(三)況上訴人營
    業項目為「1.生產各型標準運輸貨櫃拖車及鋼鐵結構內外銷
    。2.貨櫃翻修。」依上訴人提示87年至90年間銷貨發票，該
    品名未見有上訴人生產製造之產品，顯見上訴人於87年以後
    ，已無從事生產製造等語，資為抗辯。
三、原審斟酌全辯論意旨及調查證據之結果，以：(一)按「本法所
    稱工業用地，指依法核定之工業區土地及政府核准工業或工
    廠使用之土地；…。」、「供左列事業直接使用之土地，按
    千分之十計徵地價稅。但未按目的事業主管機關核定規劃使
    用者，不適用之：１工業用地、礦業用地。」、「核定按本
    法第18條特別稅率計徵地價稅之土地，有左列情形之一者，
    應由土地所有權人申報改按1般用地稅率計徵地價稅：１逾
    目的事業主管機關核定之期限尚未按核准計畫完成使用者。
    ２停工或停止使用逾一年者（法助：本件為停工但未停止使
    用）。」、「適用特別稅率之原因、事實消滅時，土地所有
    權人應於30日內向主管稽徵機關申報，未於期限內申報者，
    依本法第54條第1項第1款之規定辦理。」分別為行為時土地
    稅法第10條第2項、第18條第1項第1款及同法施行細則第14
    條第2項、第15條所明定。又「主旨：土地稅法第18條規定
    ，工業用地統按千分之十五（現行法改為千分之十）計徵地
    價稅，但未按核定規劃使用者，不適用之。至於是否已按核
    定規劃開始使用，應由工業興辦人或土地所有權人，向工業
    主管機關取證，稽徵機關憑以按特別稅率課徵地價稅。說明
    ：二查工業用地之規劃使用，既係須經工業主管機關核定，
    其是否已按核定規劃開始使用，自宜以工業主管機關之認定
    為準。」、「二查土地稅法第18條規定，工業用地統按千分
    之十五（現行法改為千分之十）計徵地價稅，但未按核定規
    劃使用者不適用之。本案土地原為工廠用地，該工廠已停工
    ，但仍作該公司銷售北部產品之儲運及轉運使用，依照本部
    68台財稅第36472號函規定，由該公司向工業主管機關取證
    ，倘經證實仍符按核定規劃使用，自可按工業用地稅率課徵
    地價稅。」、「依土地稅法第17條及第18條規定，得適用特
    別稅率之用地，於適用特別稅率之原因、事實消滅時，應自
    其原因、事實消滅之次期起恢復按一般用地稅率課徵地價稅
    。」分別經財政部68年、69年及80年函釋明確釋示在案。(二)
    經查：１前揭財政部68年函釋規定，上訴人於工廠登記證註
    銷或工廠停工後，尚應取據目的事業主管機關認定仍按工業
    用地核定規劃使用之證明，始有首揭土地稅法第18條規定之
    適用。2.被上訴人於上訴人提起復查後，為確認系爭土地於
    停工後是否仍符合按工業主管機關核定規劃使用，經會同高
    雄縣政府會同工業主管機關及有關單位及上訴人，於91年9
    月13日至系爭土地工廠會勘現況是否符合工業主管機關規劃
    使用，做成結論：「該工廠目前停工，現況未變更作其他用
    途。」此有該會勘紀錄及現場照片11幀附於原處分卷可憑。
    而上開會勘紀錄結論中所謂「現況未變更作其他用途」等語
    ，經傳訊到場勘驗之工業主管機關代表即證人高雄縣政府承
    辦人李淑卿於原審供稱：「…他們目前都是停工，就是本來
    在做的工作沒有做了，也沒有申請作其他用途使用，只看到
    外面有幾個貨櫃而已。」、「那天我們去看係針對現場有沒
    有在營運，上訴人的廠房並沒有營運的跡象；依據新的法令
    ，貨櫃維修並不屬於工廠登記證營運項目。」等語，另到場
    勘驗之證人即高雄縣政府都市計畫課代表廖才德亦證稱：「
    …我們會去看的目的係要看該土地有無繼續做工業使用，該
    業務主要係工業課的業務。…會勘紀錄是我寫的，我們在場
    的人也沒有表示反對意見，結論主要係工業課的意見。那天
    我從外面看，並沒有營運的跡象…」等語，堪認被上訴人所
    稱：經會同高雄縣政府工業主管機關及有關單位及上訴人，
    於91年9月13日至系爭土地工廠會勘結果，並未認定系爭土
    地從事工業使用乙節，應堪採信。3.況查，上訴人登記之營
    業項目係為「１生產各型標準運輸貨櫃拖車及鋼鐵結構內外
    銷。２貨櫃翻修。」，然依上訴人所提示87年至90年間銷貨
    發票，該品名未見有上訴人生產製造之產品，顯見上訴人於
    87年以後，已無從事生產製造，更難認系爭土地確有繼續作
    工業使用之實。是上訴人指稱其停工後，雖已未再生產製造
    ，其仍有在做貨櫃翻修，依財政部81年、69年函釋意旨，就
    實質認定而言，系爭土地仍符合土地稅法所定按目的事業主
    管機關核定規劃使用，容屬有誤，核無可採。(三)從而，被上
    訴人依前揭財政部80年函釋意旨，認定系爭土地已不適用工
    業用地稅率課徵地價稅，遂自87年度起，改按一般用地稅率
    補徵上訴人地價稅，並無不合等由，駁回上訴人原審之訴。
四、上訴意旨略以：本件爭點無非在「工業用地」如何認定以及
    上訴人有無於系爭土地營運之事實兩項，原審認上訴人並無
    營運，進而認系爭土地非作工業使用，故非屬工業用地，惟
    ：(一)上訴人於工廠登記證註銷後，系爭土地確實作為貨櫃翻
    修、儲放貨櫃及其零件，所營業務仍在原營業項目內，有上
    訴人提示87年至91年之發票為證。而有依法開立發票及繳納
    營業稅就表示有營業事實，發票不能憑空而來。上訴人既已
    提供發票即足證明有營業事實，原審竟作相反認定，有違經
    驗及論理法則；且原審以「停止生產製造」即認「非作工業
    使用」，實值商榷：1.工廠須領有工廠登記證，始得從事生
    產製造行為，是與生產製造相關者，乃是否領有工廠登記證
    。2.工廠登記證註銷後而「停止生產製造」，是否即等同「
    非工業使用」？依財政部81年及69年函釋既認：「××罐頭
    廠股份有限公司，於註銷工廠登記後，將所有××地號等3
    筆經核准按工業使用地稅率課徵地價稅之土地，租予○○公
    司使用，如經查明仍符合工業用地有關規定，應准繼續適用
    工業用地稅率課徵地價稅。」、「…本案土地原為工廠用地
    ，該工廠已停工，但仍作公司銷售北部產品之儲運及轉運使
    用，依照本部68台財稅第36472號函規定，由該公司向工業
    主管機關取證，倘經證實仍符按核定規劃使用，應可按工業
    用地稅率課徵地價稅。」，則「停止生產製造」後仍得以其
    他方式認定為「工業使用」，兩者係屬二事。3.原審未對上
    揭現行有效之二函釋說明不採之理由逕不適用，即有理由不
    備之違法。(二)原審僅以證人李淑卿、廖才德等人之證詞，即
    論斷系爭土地未符工業使用目的，未就認定工業用地之各項
    要件詳為說理，顯然判決不備理由，且與實情不符：1.上揭
    該二證人之證詞均在說明「營運」乙事，非在說明「工業用
    地」如何認定，原判決竟可得到被上訴人所稱經會勘結果，
    高雄縣政府工業主管機關並未認定系爭土地從事工業使用，
    應堪採信之結論，其所認事實與取證不合。2.按工業用地者
    ，依行為時土地稅法第10條第2項規定，指依法核定之工業
    區土地及政府核准工業或工廠使用之土地。依上揭財政部81
    年、69年函釋，及證人李淑卿證稱：「…核發工廠登記證時
    ，認定項目有使用分區、廠房面積、土地面積及機械動力設
    備，…只要符合其中一項即可認定，但最主要的是要有在營
    運…」意旨，是否作為工業用地應從實質認定。經查：(1)系
    爭土地屬甲種工業區用地，且已取得工業用地證書；(2)上訴
    人仍保有廠房、庫房及其他機械設備；(3)自87年以降，仍處
    營業狀態。是以實際情形觀之，系爭土地無一不合工業用地
    。3.證人廖才德亦稱上訴人並無違反都市計畫工業區的規範
    ，等於係工廠而已。是上訴人雖已註銷工廠登記證，系爭土
    地並未作工業使用以外之他用。4.原審亦曾提示高雄縣政府
    86年12月19日86府建工字第220949號函，令證人李淑卿說明
    「註銷後之廠地廠房不得移作非工業之使用」之涵意與上訴
    人是否違反時，曾明白指出：「本件係屬於甲種工業區，依
    據規定他們要符合該工業區之項目使用，如果僅係閒置並沒
    有違反此項規定。」由此可知，依其會勘結果，系爭土地並
    未違反工業區之項目使用，仍合於工業使用目的。原審就此
    項重要證詞竟視而不見，亦未說明其不足採之理由，顯有判
    決不備理由之違法。(三)退萬步言，縱如原審所認停工為事實
    ，然依原處分作成時土地稅法施行細則第14條第2、3項規定
    ，停工逾1年者始應改按一般稅率課徵地價稅，是本件既係
    86年底因註銷工廠登記證而停工，亦應自88年度而非原處分
    所為自87年度起改按一般稅率課稅。原審有未適用土地稅法
    施行細則第14條第2、3項規定之違法。
五、本院按：(一)「核定按本法第18條特別稅率計徵地價稅之土地
    ，有左列情形之一者，應由土地所有權人申報改按一般用地
    稅率計徵地價稅：1.逾目的事業主管機關核定之期限尚未按
    核准計畫完成使用者。2.停工或停止使用逾1年者。」行為
    時土地稅法施行細則第14條第2項定有明文。又「土地稅法
    第18條規定，工業用地統按千分之十五（現行法改為千分之
    十）計徵地價稅，但未按核定規劃使用者，不適用之。至於
    是否已按核定規劃開始使用，應由工業興辦人或土地所有權
    人，向工業主管機關取證，稽徵機關憑以按特別稅率課徵地
    價稅」，業經財政部68年函釋示在案，查系爭土地原經上訴
    人申請適用工業用地稅率課徵地價稅，並經被上訴人核准在
    案，嗣系爭土地工廠登記證業於86年12月19日註銷等情，為
    上訴人所不爭執，而上訴人營業項目原為：生產各型標準運
    輸貨櫃拖車及鋼鐵結構內外銷，與貨櫃翻修。於工廠登記證
    註銷後，上訴人並未再生產製造，此亦為上訴人承認在卷，
    惟主張仍有為貨櫃翻修及儲運使用云云，然依上訴人提出之
    87年至90年間銷貨發票，所列之銷貨品名為「桿座」、「廢
    鐵」、「鋁板」、「不銹鋼板」、「舊貨櫃」等，多為銷售
    舊貨櫃或金屬板等，未見有上訴人營業項目所列之生產製造
    之產品，足見上訴人自87年以後即無從事生產製造。(二)系爭
    土地是否可按工業用地稅率課徵地價稅，固不以系爭土地之
    工廠登記證是否註銷為惟一判斷依據，仍應參酌系爭土地是
    否確實作為工業使用為斷，因此，如工業用地於註銷工廠登
    記證後出租他人，如符合工業用地有關規定，仍准繼續適用
    工業用地稅率課徵地價稅（財政部81年8月21日台財稅第810
    303719號函參照），然所謂「工業用地」，係指依法核定之
    工業區土地及政府核准工業或工廠使用之土地，土地稅法第
    10條第2項亦有明文。本件系爭土地工廠登記證註銷後，上
    訴人並未能取具工業主管機關認定系爭土地仍按核定規劃使
    用之証明，此為上訴人於原審所不爭執，而上訴人所提出之
    上開發票，僅能証明其有銷售舊貨櫃或金屬板等，不能証明
    系爭土地確有作工業使用，因此，被上訴人就系爭土地改依
    一般用地稅率課徵地價稅，並無不合。(三)本件上訴人之工廠
    登記證於86年12月19日註銷，而上訴人始終未向被上訴人申
    報停止生產製造之時間，被上訴人依查得上訴人之工廠登記
    證註銷日作為其適用特別稅率原因消滅時，即無不合。再參
    酌財政部80年函釋：「依土地稅法第17條及第18條規定，得
    適用特別稅率之用地，於適用特別稅率之原因、事實消滅時
    ，應自其原因、事實消滅之次期起恢復按一般用地稅率課徵
    地價稅」之意旨，被上訴人就上訴人所有之系爭土地，自87
    年起至90年度改按一般用地稅率課徵地價稅，並補徵差額，
    亦無不合，上訴人主張原審有未適用土地稅法施行細則第14
    條第2、3項規定之違法云云，不足採信。(四)綜上所述，原判
    決對於上訴人所指訴各點何以不採，已詳加論述，認事用法
    均稱妥適，從而，原判決駁回上訴人在原審之訴，核無違誤
    。上訴論旨，仍執前詞，指摘原判決違誤，求予廢棄，難認
    有理由，應予駁回。
據上論結，本件上訴為無理由，爰依行政訴訟法第255條第1項、
第98條第3項前段，判決如主文。
中    華    民    國    94    年    6    月    16     日
                  第五庭審判長法  官　趙　永　康
                              法  官　鄭　淑　貞
                              法  官　黃　淑　玲
                              法  官　侯　東　昇
                              法  官　林  文  舟
以  上  正  本  證  明  與  原  本  無  異
中    華    民    國    94    年    6    月    16     日
　　　　　　　　　　　　　　　書記官　王　褔　瀛
